【裁判字號】    98,訴,862
【裁判日期】    981030
【裁判案由】    違反毒品危害防制條例
【裁判全文】
臺灣嘉義地方法院刑事判決               98年度訴字第862號
公  訴  人  臺灣嘉義地方法院檢察署檢察官
被      告  甲○○
上列被告因違反毒品危害防制條例案件，經檢察官提起公訴（98
年度毒偵字第994號），因被告於本院準備程序中就被訴事實為
有罪之陳述，經本院合議庭裁定由受命法官獨任以簡式審判程序
審理判決如下：
    主  文
甲○○施用第一級毒品，累犯，處有期徒刑柒月。
    犯 罪 事 實
一、甲○○前於民國84年間，分別因違反肅清煙毒條例案件經本
    院以83年度訴字第615號判決判處有期徒刑3年2月、因殺人
    未遂案件經臺灣高等法院臺南分院以84年度上訴字第1215號
    判決判處有期徒刑7年、因過失傷害案件經本院以84年度交
    易字第36號判決判處有期徒刑6月、因偽造文書案件經本院
    以84年度訴字第258號判處有期徒刑7月確定，上揭4罪並經
    臺灣高等法院臺南分院以84年度聲字第604號裁定應執行有
    期徒刑11年確定，於95年7月11日縮短刑期執行完畢出監。
    且曾因施用毒品案件，經本院以89年度毒聲字第1658號裁定
    應送勒戒處所觀察、勒戒，後因無繼續施用毒品傾向，於89
    年11月18日釋放，並經臺灣嘉義地方法院檢察署檢察官於89
    年11月20日以89年度毒偵字第1580號、第1608號為不起訴處
    分確定；其復於上揭觀察勒戒執行完畢後5年內，再犯施用
    毒品案件，經本院以90年度毒聲字第619號裁定應送勒戒處
    所觀察、勒戒，後因無繼續施用毒品傾向，於90年7月13日
    釋放，並經臺灣嘉義地方法院檢察署檢察官於同日以90年度
    毒偵字第634號為不起訴處分確定。詎其仍不知悔改，復基
    於施用第一級毒品之犯意，於98年4月29日晚間11時許，在
    嘉義縣竹崎鄉灣橋村五間厝393號，以將海洛因摻入香菸後
    點火吸食之方式，施用海洛因1次。嗣經警得其同意採集尿
    液送檢驗結果，確呈海洛因進入人體後經代謝作用所分解生
    成之嗎啡陽性反應，而查悉上情。
二、案經嘉義市政府警察局第一分局報告臺灣嘉義地方法院檢察
    署檢察官偵查起訴。
    理  由
一、本件被告甲○○所犯係死刑、無期徒刑、最輕本刑為3年以
    上有期徒刑以外之罪，亦非高等法院管轄第一審案件，且被
    告於本院準備程序中，已就被訴事實為有罪之陳述，經告知
    簡式審判程序之旨後，被告及檢察官對於本件改依簡式審判
    程序審理均表示同意，經本院合議庭依刑事訴訟法第273條
    之1第1項規定，裁定本件由受命法官獨任以簡式審判程序加
    以審理，是本件之證據調查，依刑事訴訟法第273條之2規定
    ，不受同法第159條第1項、第161條之2、第161條之3、第16
    3條之1及第164條至第170條有關證據提示、交互詰問及傳聞
    證據等相關規定之限制，合先敘明。
二、上開犯罪事實，業據被告坦承不諱，且其本件為警採集送驗
    之尿液，經以酵素免疫法（EIA）初步篩檢及氣相層析質譜
    法（GC／MS）確認鑑定，檢驗結果確呈海洛因進入人體後經
    代謝作用所分解生成之代謝物嗎啡陽性反應，有臺灣檢驗科
    技股份有限公司98年5月19日濫用藥物尿液檢驗報告及代號
    與真實姓名對照表各1紙在卷可資佐證（見警卷第4頁至第5
    頁）。足認被告上開任意性自白與事實相符，堪予採信。
三、按施用第一、二級毒品為犯罪行為，毒品危害防制條例第10
    條定有處罰明文。故施用第一、二級毒品者，依前揭規定本
    應科以刑罰。惟基於刑事政策，對合於一定條件之施用者，
    則依同條例第20條、第23條之規定，施以觀察、勒戒及強制
    戒治之保安處分。又毒品危害防制條例於92年7月9日修正公
    布，自93年1月9日施行，其中第20條、第23條將施用毒品之
    刑事處遇程序，區分為「初犯」及「5年內再犯」、「5年後
    再犯」。依其立法理由之說明：「初犯」，經觀察、勒戒或
    強制戒治後，應為不起訴處分或不付審理之裁定；經觀察、
    勒戒或強制戒治執行完畢釋放後，「5年內再犯」者，因其
    再犯率甚高，原實施之觀察、勒戒及強制戒治既已無法收其
    實效，爰依法追訴或裁定交付審理。至於經觀察、勒戒或強
    制戒治執行完畢釋放後，「5年後再犯」者，前所實施之觀
    察、勒戒或強制戒治已足以遮斷其施用毒品之毒癮，為期自
    新及協助其斷除毒癮，仍適用「初犯」規定，先經觀察、勒
    戒或強制戒治之程序。從而依修正後之規定，僅限於「初犯
    」及「5年後再犯」2種情形，始應先經觀察、勒戒或強制戒
    治程序。倘被告於5年內已再犯，經依法追訴處罰，縱其第3
    次（或第3次以上）再度施用毒品之時間，在初犯經觀察、
    勒戒或強制戒治執行完畢釋放5年以後，已不合於「5年後再
    犯」之規定，且因已於「5年內再犯」，顯見其再犯率甚高
    ，原實施觀察、勒戒或強制戒治，已無法收其實效，即應依
    該條例第10條處罰。至於第3次（或第3次以上）施用毒品之
    時間，是否宜有期間限制？以多久為適宜？則分屬刑事政策
    、專門醫學之範圍，非審判機關所能決定，有待循立法途徑
    解決。
四、本件被告曾因施用毒品案件，經本院以89年度毒聲字第1658
    號裁定應送勒戒處所觀察、勒戒，後因無繼續施用毒品傾向
    ，於89年11月18日釋放，並經臺灣嘉義地方法院檢察署檢察
    官於89年11月20日以89年度毒偵字第1580號、第1608號為不
    起訴處分確定；其復於上揭觀察勒戒執行完畢後5年內，再
    犯施用毒品案件，經本院以90年度毒聲字第619號裁定應送
    勒戒處所觀察、勒戒，後因無繼續施用毒品傾向，於90年7
    月13日釋放，並經臺灣嘉義地方法院檢察署檢察官於同日以
    90年度毒偵字第634號為不起訴處分確定等節，有臺灣高等
    法院被告前案紀錄表1份在卷可按（見本院卷第4頁至第13頁
    ）。是被告於「初犯」經觀察、勒戒後，曾於5年內再犯施
    用毒品案件，經依法追訴處罰，揆諸上揭說明，本案自無再
    經觀察、勒戒及強制戒治之必要，檢察官逕行起訴，即無不
    合。本件事證明確，被告犯行堪以認定。
五、查海洛因為毒品危害防制條例第2條第2項第1款所定之第一
    級毒品，故核被告所為，係犯毒品危害防制條例第10條第1
    項之施用第一級毒品罪。被告持有海洛因以施用，其持有之
    低度行為，應為施用之高度行為所吸收，不另論罪。再其前
    於84年間，分別因違反肅清煙毒條例案件經本院以83年度訴
    字第615號判決判處有期徒刑3年2月、因殺人未遂案件經臺
    灣高等法院臺南分院以84年度上訴字第1215號判決判處有期
    徒刑7年、因過失傷害案件經本院以84年度交易字第36號判
    決判處有期徒刑6月、因偽造文書案件經本院以84年度訴字
    第258號判處有期徒刑7月確定，上揭4罪並經臺灣高等法院
    臺南分院以84年度聲字第604號裁定應執行有期徒刑11年確
    定，於95年7月11日縮短刑期執行完畢出監之情，亦有上開
    前案紀錄表可考，其於受徒刑之執行完畢後，5年以內故意
    再犯本件有期徒刑以上之罪，為累犯，應依法加重其刑。爰
    審酌被告曾因施用毒品經裁定觀察、勒戒執行完畢，猶未知
    警惕而再犯本案，足見其未徹底戒除施用毒品之惡習，惟念
    及施用毒品本質上係戕害自身健康之行為，尚未嚴重破壞社
    會秩序或侵害他人權益，且被告坦承犯行並配合警方指證販
    售毒品者，犯後態度尚可暨其犯罪之動機、目的、手段、國
    中畢業之智識程度、從事廚師之工作、已婚、育有1子、經
    濟狀況普通等一切情狀，量處如主文所示之刑。
據上論斷，應依刑事訴訟法第273條之1第1項、第299條第1項前
段，毒品危害防制條例第10條第1項，刑法第11條前段、第47條
第1項，判決如主文。
本案經檢察官林俊良到庭執行職務。
中    華    民    國    98    年    10    月    30    日
                  刑事第四庭    法  官  吳育霖
以上正本證明與原本無異。
如不服本判決應於收受判決後10日內向本院提出上訴書狀，並應
敘述具體理由；其未敘述上訴理由者，應於上訴期間屆滿後20日
內向本院補提理由書（均須按他造當事人之人數附繕本）「切勿
逕送上級法院」。告訴人或被害人如對於本判決不服者，應具備
理由請求檢察官上訴，其上訴期間之計算係以檢察官收受判決正
本之日期為準。
中    華    民    國    98    年    10    月    30    日
                                書記官  林美芳
附錄本案論罪科刑法條：
毒品危害防制條例第10條
施用第一級毒品者，處6月以上5年以下有期徒刑。
施用第二級毒品者，處3年以下有期徒刑。


司法院資訊處製作；財團法人民間司法改革基金會備份。
